【裁判字號】    90,易,1744
【裁判日期】    901228
【裁判案由】    賭博等
【裁判全文】
臺灣彰化地方法院刑事判決                          九十年度易字第一七四四號
    公  訴  人  臺灣彰化地方法院檢察署檢察官
    被      告  甲○○
    選任辯護人  陳世煌
                劉嘉堯
    被      告  乙○○
右列被告等因賭博等案件，經檢察官提起公訴（九十年度偵字第七０八二號），本院
判決如左：
    主      文
甲○○違反未依電子遊戲場業管理條例規定辦理營利事業登記，不得經營電子遊戲場
業之規定，處拘役肆拾日，如易科罰金，以佰元折算壹日。
乙○○連續在公眾得出入之場所賭博財物，處罰金肆仟元，如易服勞役，以佰元折
算壹日。
扣案之電動機具「金獅王電玩」、「黃金列車」、「滿貫大亨麻將台」各壹台（含Ｉ
Ｃ板計片）、賭資新台幣萬零佰壹拾元，均沒收。
    事      實
一、甲○○係彰化縣員林鎮○○路○段三七巷一六六號「秀幸商行」之負責人，屬雜
    貨店，惟自民國九十年九月中旬某日起，未依電子遊戲場業管理條例規定辦理營
    利事業登記，而基於概括之犯意，在上開「秀幸商行」之公眾得出入之場所，擺
    置賭博性電動機具三台（金獅王電玩、黃金列車、滿貫大亨各一台），連續與不
    特定之人賭博財物。其賭博方法為賭客投入新台幣（下同）十元硬幣啟動，螢幕
    即顯示十分，每次最少押一分，押中可得倍數二倍至五十倍不等之分數，否則分
    數漸歸零，所下之賭資則歸甲○○所有，若贏得分數，賭客則以一比一之比例向
    甲○○兌換現金。賭客乙○○亦基於賭博之概括犯意，先後於九十年十月十一日
    及同年十月十九日，連續在上開處所，賭玩上開賭博性電動機具「黃金列車」二
    次，嗣於同年十月十九日下午四時五十分許，在上開處所，為警查獲，並扣得前
    開賭博性電動機具之ＩＣ板三塊及賭資三萬零三百一十元。
二、案經彰化縣警察局員林分局報請臺灣彰化地方法院檢察署檢察官偵查起訴。
    理      由
一、訊據被告乙○○坦承右揭賭博犯行不諱，至於被告甲○○固坦承未依電子遊戲場
    業管理條例規定辦理營利事業登記，惟矢口否認有擺置賭博性電動機具與賭客對
    賭之犯行，辯稱略以：我不知道擺設電動機具需要登記，至於電動玩具係某姓名
    、年籍不詳之成年男子所寄放，約定所得五五分帳，至今伊均尚未分得，伊不知
    電玩之玩法，客人得分可兌換店內商品，但不得兌換現金，當時有告訴乙○○不
    能兌換現金，只能兌現店內之東西，因乙○○向之求情，始得兌換現金云云。經
    查，該電動機具之得分得向被告甲○○兌換現金之事實，已據同案被告乙○○於
    警訊及偵審中供述屬實，雖被告乙○○事後於審理中另供述：當時是因為向甲○
    ○求情，她才讓我換的，她當時有告訴我不能兌換現金，只能兌現店內之東西云
    云，以附合被告甲○○上開辯詞，然已與於警訊及偵查中供述之情節不符，此部
    分之供述，係屬迴護被告甲○○之詞，不足採信，此外並有ＩＣ板三塊及賭資三
    萬零三百一十元扣案可資佐證，至於被告甲○○所提上開電動機具三台係一不詳
    姓名年之成年男子寄放云云，卻始終無法提供該男子之聯絡電話及真實姓名以實
    其說或供本院調查，且既係他人寄放，並約定所得五五分帳，竟連聯絡之方式均
    不知悉，實與常情不符，被告甲○○所辯顯係卸責之詞，不足採信，被告等二人
    犯行均堪認定。
二、按未依電子遊戲場業管理條例之規定辦理營利事業登記者，不得經營電子遊戲場
    業。電子遊戲場業管理條例第十五條規定甚明。被告甲○○在公眾得出入之場所
    設置電動賭博機，與賭客對賭，該電動賭博機輸贏之機率不確定，係以該賭博機
    出現之偶然事實決定勝負，性質上係以該機器代替被告甲○○與他人賭博，核被
    告甲○○所為，係犯刑法第二百六十六條第一項前段之在公眾得出入之場所賭博
    財物罪，並因未辦理營利事業登記，同時違反電子遊戲場業管理條例第十五條之
    規定，應依電子遊戲場業管理條例第二十二條之規定處罰；核被告乙○○所為，
    係犯刑法第二百六十六條第一項前段之在公眾得出入之場所賭博財物罪。被告甲
    ○○先後多次賭博犯行及被告乙○○先後二次賭博犯行，時間緊接，所犯罪名相
    同，顯係出於概括之犯意為之，均為連續犯，依法論以一罪，並皆加重其刑；至
    於被告甲○○未依電子遊戲場業管理條例規定辦理營利事業登記而經營電子遊戲
    場業之犯行，為一包括之犯行，尚非符合連續犯之要件；復按刑法第五十五條所
    謂之牽連犯，係指二個以上之行為有方法與結果之關係者而言，亦即必須以犯一
    罪之方法行為犯他罪，或以犯一罪之結果行為犯他罪，即足當之。被告甲○○未
    辦理電子遊戲場業營利事業登記，在其所經營之雜貨店擺設賭博性電子遊戲機台
    經營電子遊戲場業，此項作為行為該當應經辦理營利事業登記而不登記之誡命規
    範，自屬已違反電子遊戲場業管理條例第十五條之規定，符合同條例第二十二條
    規定之構成要件，應依該法條論科。換言之，單純不申辦營利事業登記之不作為
    並不構成罪責；該條例第二十二條所非難評價者係違背應作為 (申辦登記)而不
    作為 (申辦登記)，實施設置具賭博或妨害風化之設計及裝置之電子遊戲機之
    作為犯行，亦即處罰性質上仍屬作為犯之犯罪行為，無涉不作為犯刑罰問題。且
    被告甲○○以違反電子遊戲場業管理條例第十五條規定之方法，用以犯連續賭博
    罪，其所犯電子遊戲場業管理條例第二十二條之罪與刑法第二百六十六條第一項
    前段之罪間有方法結果之牽連關係，應從一重之電子遊戲場業管理條例第二十二
    條規定處斷（參閱最高法院九十年度台非字第二七六號判決）。爰審酌被告甲○
    ○擺設電動機具供人玩賭，致使年輕人沉溺其中，不知上進，戕害社會風氣非微
  及被告甲○○犯罪之動機、手段、目的、犯行之期間、所擺設賭博性電動機具之
    數量不大、犯罪後之態度；被告乙○○犯罪之動機、方法、手段、所生危害暨犯
    後態度等一切情狀，分別量處如主文所示之刑，並分別諭知易科罰金、易服勞役
    之折算標準，以示懲儆。扣案之電動機具「金獅王電玩」、「黃金列車」、「滿
    貫大亨麻將台」各一台（含ＩＣ板計三塊）及賭資三萬零三百一十元，係當場賭
    博之器具與在賭檯之財物，爰併依刑法第二百六十六條第二項之規定宣告沒收。
三、至於公訴意旨認為被告甲○○所為另觸犯刑法第二百六十八條之意圖營利供給賭
    博場所罪嫌及意圖營利聚眾賭博罪嫌云云，經查：被告甲○○除了以上開電動賭
    博機與賭客對賭外，並未另外以該電動賭博機供賭客對賭，計時或自贏家處收取
    費用，核與刑法第二百六十八條之意圖營利供給賭博場所罪嫌及意圖營利聚眾賭
    博罪之構成要件不符（參閱司法院七十九年十二月四日（七九）廳刑一字第一三
    八八號函意旨），此外，又查無其他證據足認被告甲○○有前開意圖營利供給賭
    博場所及意圖營利聚眾賭博之犯行，其犯罪自屬不能證明，本應為無罪之諭知，
    惟公訴人認該二罪嫌與前開有罪之連續普通賭博罪間為想像競合犯之裁判上一罪
    關係，爰不另為無罪之判決，附此敘明。
據上論斷，應依刑事訴訟法第二百九十九條第一項前段，電子遊戲場業管理條例第二
十二條，刑法第十一條前段、第五十六條、第二百六十六條第一項前段、第二項、第
五十五條、第四十一條第一項前段、第四十二條第二項、第二百六十六條第二項，罰
金罰鍰提高標準條例第一條前段、第二條，判決如主文。
本案經檢察官詹昭書到庭執行職務。
中    華    民    國    九  十      年    十  二    月      二十八      日
                                臺灣彰化地方法院刑事第二庭
                                    法      官  李  水  源
右正本證明與原本無異。
如不服本判決，應於判決送達後十日內，向本院提出上訴狀（須附繕本）。
                                    法院書記官  廖  建  興
中    華    民    國    九十一      年      一      月        七        日
附錄本案論罪科刑法條全文：
電子遊戲場業管理條例第二十二條：
違反第十五條規定者，處行為人一年以下有期徒刑、拘役或併科新臺幣五十萬元以上
二百五十萬元以下罰金。
刑法第二百六十六條
在公共場所或公眾得出入之場所賭博財物者，處一千元以下罰金，但以供人暫時娛樂
之物為賭博者，不在此限。
當場賭博之器具與在賭檯或兌換籌碼處之財物，不問屬於犯人與否，沒收之。


司法院資訊處製作；財團法人民間司法改革基金會備份。
